臺灣高雄地方法院民事裁定
108年度消債清字第118號
聲  請  人  黃立澤即黃森一
0000000000000000

0000000000000000

代  理  人  謝以涵律師
上列當事人因消費者債務清理事件聲請清算，本院裁定如下：
    主  文
聲請人黃立澤即黃森一自民國一百零八年七月二十九日下午四時
起開始清算程序。
命司法事務官進行本件清算程序。
    理  由
一、本件聲請意旨略以：伊無力清償債務，曾向本院聲請前置調
    解，因無還款能力而於民國108年5月21日調解不成立，因聲
    請人有不能清償債務或有不能清償之虞，復未經法院裁定開
    始清算程序或宣告破產，爰依法聲請准予裁定清算等語。
二、按「債務人不能清償債務或有不能清償之虞者，得依本條例
    所定更生或清算程序，清理其債務。」消費者債務清理條例
    第3條定有明文。衡以消費者與金融機構間債之關係之發生
    ，係依契約自由原則及相互間之信賴為基礎，此為社會經濟
    活動得以維繫及發展之重要支柱，債務人經濟窘迫，固不應
    任其自生自滅，債權人一方之利益，仍不能因之摒棄不顧。
    是債務人於協商程序中，自應本於個人實際財產及收支狀況
    ，依最大誠信原則，商討解決方案。如終究不能成立協商，
    於聲請更生或清算時，法院審酌上開條文所謂「不能清償或
    有不能清償之虞」，自宜綜衡債務人全部收支、信用及財產
    狀況，評估是否因負擔債務，而不能維持最基本之生活條件
    ；所陳報之各項花費，是否確屬必要性之支出；如曾有協商
    方案，其條件是否已無法兼顧個人生活之基本需求等情，為
    其判斷之準據。
三、經查：
  ㈠聲請人所主張上開事實，業據其提出財產及收入狀況說明書
    （108年度司消債調字第180號卷，下稱調卷，第2頁）、債
    權人清冊（調卷第3頁）、財團法人金融聯合徵信中心前置
    協商專用債權人清冊（調卷第5至6頁）、財政部高雄國稅局
    106年及107年度綜合所得稅各類所得資料清單及總歸戶財產
    查詢清單（調卷第7至9頁、本案卷第21頁）、勞工保險被保
    險人投保資料表（調卷第26頁）、戶籍謄本（調卷第28頁）
    、信用報告（調卷第31頁）、商業保險投保資料查詢結果表
    （調卷第32頁）、存摺（調卷第33頁）、年終獎金總表（本
    案卷第24頁）、薪資總表（本案卷第24頁背面至第25頁）等
    在卷可參。
  ㈡次查，聲請人於106年及107年度申報所得分別為829,601元、
    973,407元（均為台灣關西塗料股份有限公司所得），名下
    無財產，勞工保險投保單位為台灣關西塗料股份有限公司，
    投保薪資為45,800元。又聲請人任職於台灣關西塗料股份有
    限公司，據台灣關西塗料公司函覆之薪資總表所載自108年1
    月起至5月止，以應領金額扣除勞健保費後之每月收入分別
    為52,959元、52,959元、52,821元、53,463元、53,463元，
    合計265,665元，再據108年1月年終獎金總表所載年終支給1
    17,642元，依此計算平均每月收入為62,937元（計算式：26
    5,665÷5＋117,642÷12＝62,937元，本件均係採四捨五入計算
    ）等情，此有上開綜合所得稅各類所得資料清單、財產歸屬
    清單、勞工保險被保險人投保資料表、薪資總表、年終獎金
    總表在卷可參（調卷第7至9頁、第26頁、本案卷第14至19頁
    ）。則在查無聲請人有其他收入來源之情形下，佐以其106
    、107年度平均每月所得分別為69,133元、81,117元，皆高
    於108年1月至5月所示收入，本院認仍以107年度平均每月所
    得81,117元作為核算其現在償債能力之基礎，堪認妥適。
  ㈢關於聲請人個人日常必要支出部分，聲請人陳稱其與父母、
    弟弟共同租屋居住，每月房租14,000元，此有房屋租賃契約
    書在卷可稽（調卷第41至43頁，承租人為聲請人之母親張○○
    ，另詳如後述）。按債務人必要生活費用，以最近一年衛生
    福利部或直轄市政府所公告當地區每人每月最低生活費一點
    二倍定之，本條例第64條之2第1項定有明文。本院參酌衛福
    部社會司所公告108年度高雄市最低生活費標準為13,099元
    ，則聲請人每月生活所必需除有特殊情形並有證據證明者外
    ，自宜以此數額之1.2倍即15,719元為度，始得認係必要支
    出。又上開最低生活費用之標準，係照當地最近1年平均每
    人消費支出60％，依其基準之家庭收支調查報告調查表格式
    所示有關經常性支出之調查項目，其原即包括利息支出、食
    品、衣著、房租及水費、電費、醫療保健、交通、娛樂、教
    育等基本生活需求。本院認在聲請人未能立證證明其有其他
    特殊需求之情形下，其個人必要生活費用即應以此為限度。
  ㈣至扶養部分，聲請人主張扶養父親，每月扶養費5,000元，並
    支付與父母同住之上開房租14,000元（如以3人計算，每人
    每月房租支出約4,667元，見本案卷第20頁背面）。按直系
    血親相互間，互負扶養之義務，民法第1114條第1款定有明
    文。查聲請人父親黃○○為32年生，106年及107年度申報所得
    均為7,000元，名下無財產，於97年1月領取勞保老年一次給
    付284,389元，再於101年9月領取新制一次退休金，現每月
    領取國民年金3,648元，而聲請人母親張○○為36年生，106年
    及107年度申報所得分別為99,548元、3,000元，名下有1車
    ，於97年7月領取勞保老年一次給付107,280元，再於101年9
    月領取新制一次退休金1,197元，現每月領取國民年金4,039
    元，此有戶籍謄本、所得資料及財產查詢清單、存摺、勞動
    部勞工保險局函附卷可憑（調卷第28頁背面至第29頁、第34
    至39頁、本案卷第22至23頁、第27至30頁）。本院認聲請人
    之父母就領取年金不足部分均有受扶養之必要，扶養費用部
    分，依消費者債務清理條例第64條之2第1項及第2項規定，
    債務人必要生活費用，以最近一年衛生福利部或直轄市政府
    所公告當地區每人每月最低生活費一點二倍定之；受扶養者
    之必要生活費用，準用第1項規定計算基準數額，並依債務
    人依法應負擔扶養義務之比例認定之，而108年度高雄市每
    人每月生活所必需即為最低生活費標準13,099元之1.2倍即1
    5,719元；又除聲請人外，聲請人父母另有1名子女即聲請人
    之胞弟（參本案卷第20頁背面家族系統表），聲請人主張其
    胞弟經濟狀況不佳，並與聲請人同為債務之連帶保證人等語
    ，惟本院認聲請人既與胞弟同為高額債務之保證人，自難以
    其胞弟經濟狀況不佳，即認應將胞弟對父母之扶養義務全交
    由聲請人負擔，其等父母之扶養費15,719元扣除所領取之國
    民年金，仍應由聲請人與胞弟共同分攤，以每人11,505元【
    計算式：（15,719×2－4,389－4,039）÷2＝11,505】為度，而
    聲請人主張每月支出父母扶養費共9,667元，低於本院計算
    之基準，係屬合理。
四、綜上所述，以聲請人現每月收入81,117元為其償債能力基準
    ，扣除個人必要生活費15,719元及父母扶養費9,667元後，
    餘55,731元，而聲請人目前負債總額為344,461,994元（參
    調卷第86頁，共2家金融機構債權合計185,751,653元，及調
    卷第54頁以下，合庫資產公司143,571,266元、新加坡商艾
    星公司7,485,677元，民間債權人張天明及華南銀行依債權
    人清冊所載分別為7,400,398元、253,000元），以聲請人每
    月所餘按月攤還結果，需約515.1年（計算式：344,461,994
    ÷55,731÷12＝515.1）始能清償完畢，應認其已不能清償債務
    。 此外，復查無聲請人有消費者債務清理條例第6條第3項
    、第8條或第82條第2項所定駁回清算聲請之事由存在，則聲
    請人聲請清算為有理由，應予准許，爰命司法事務官進行本
    件清算程序。
五、依消費者債務清理條例第83條第1項、第16條第1項，裁定如
    主文。
中　　華　　民　　國　　108 　年　　7 　　月　　29　　日
                  民事庭　法　官　沈建興
以上正本係照原本作成。
本裁定不得抗告。
中　　華　　民　　國　　108 　年　　7 　　月　　29　　日
                          書記官  胡美儀